臺灣高雄地方法院刑事判決　　　　　　　　　　　　　　九十三年度訴緝字第四號
　　公　訴　人　臺灣高雄地方法院檢察署檢察官
　　被　　　告　丁○○
　　指定辯護人　乙○○律師
右列被告因盜匪案件，經檢察官提起公訴（八十九年度偵字第一七八二六號），本院
判決如左：
    主  文
丁○○無罪。
    理  由
一、公訴意旨略以：被告丁○○與另案被告陳清課、蔡朝傳及劉申榮，因另案被告陳
    清課與被害人甲○○係堂兄弟關係之故，而於八十九年二月四日凌晨二時許，得
    悉甲○○攜帶鉅款，被告丁○○即與另案被告陳清課、蔡朝傳及劉申榮共同意圖
    為自己不法之所有，以行動電話聯絡謀議之方式，而於同日上午七時五十分許，
    在高雄市○○區○○路四七九巷口，由丁○○持一疑似手槍物抵住甲○○腰部，
    劉申榮持長刀一把作砍殺狀，使甲○○不能抗拒，再由丁○○強取甲○○所有之
    摩托羅拉行動電話一支及內有現款新臺幣四十二萬元之紙袋一個，得手後二人迅
    速騎乘機車逃逸，因認被告丁○○涉有懲治盜匪條例第五條第一項第一款之強盜
    罪嫌云云。
二、按犯罪事實應依證據認定之，無證據不得推定其犯罪事實；又不能證明被告犯罪
    者，應諭知無罪之判決，刑事訴訟法第一百五十四條、第三百零一條第一項分別
    定有明文。次按事實之認定，應憑證據，所謂證據，須適於為被告犯罪事實之證
    明者，始得採為斷罪資料，如未能發現相當證據，或證據不足以證明，自不能以
    推測或擬制之方法以為裁判基礎；又認定不利於被告之事實，須依積極證據，苟
    積極證據不足為不利於被告事實之認定時，即應為有利於被告之認定，更不必有
    何有利之證據，最高法院五十三年臺上字第二七五０號、三十年上字第八一六號
    、四十年臺上字第八六號分別著有判例可資參照。
三、本件公訴人認被告丁○○涉有前述強盜犯行，係以被害人甲○○於警訊之指訴及
    被告丁○○與另案被告陳清課、蔡朝傳、劉申榮四人間之通話紀錄表，為其主要
    論據。訊據被告丁○○堅決否認有上開強盜犯行，辯稱：「行動電話是我和劉姿
    鳳共同使用，我真的沒有作案，且被害人一開始在警察局並不是指認我，被害人
    的話前後不一」等語。經查：
（一）本件被害人甲○○於本院審理時到庭證稱：「（問：你在被搶時，有無看到搶
      你的人？）答：有看到，我是從外面被押到樓梯間，樓梯間沒有電燈，光線昏
      暗。（問：搶你的人是正面對著你或是側面？）答：我看到是側面。（問：兇
      手現在有無在庭？）答：時間太久了，我不太記得。（問：在警訊時指認劉伯
      榮、莊偉強？）答：是警察在辦案時，需要根據通聯記錄查，我是依警察的辦
      案流程，依電話的使用者通聯記錄而指認。（問：為何後來又指認丁○○與劉
      申榮？）答：因為後來查出來電話的實際使用者是他們。（問：在指認時，不
      是也認定劉伯榮、莊偉強？）答：因為劉伯榮、莊偉強是申請的使用者，丁○
      ○、劉申榮是實際的使用人。（問：搶你財物是否二個人？）答：是。（問：
      如何行搶？）答：我記得我右手拿手提袋，我下樓出來看到有人在看我，有一
      個人持槍抵住我的腰部，押我進入樓梯間，另一個人從樓梯間的後門進來，拿
      著一把刀站在我的正前方，指著我的腹部，另一個人拿著槍指著我的太陽穴。
      （問：有無看到持槍的人？）答：沒有，因為他站在我的後面。（問：有無看
      到持刀的人的臉？）答：因為光線昏暗，所以看的很模糊，而且時間久了，印
      象更模糊。（問：行搶的人？）答：持槍著站在我的側面，拿刀著站在我前面
      。（問：當時光線昏暗，看不清楚行搶者面孔，為何在警察局指認劉申榮、丁
      ○○？）答：是根據他們是行動電話的實際使用者。我現在很難回答你的問題
      ，因為現在的記憶與案發當時的記憶不同。（問：能否確定是丁○○搶你？）
      答：沒有辦法。（問：確定丁○○是拿刀或是拿槍的人？）答：無法確定。」
      等語，依被害人甲○○所述，其被搶當時樓梯間沒有電燈，光線昏暗，且遭遇
      搶劫時，依人情之常，應係害怕、慌亂，是否能看清記明行搶者之容貌，已非
      無疑，況依被害人甲○○所述其係依據警方查得行動電話所有人即指認為強盜
      者，要非明確知悉強盜者之面貌，況依其前述亦是明確指稱當時「光線昏暗，
      看不清楚行搶者面孔」，其於本院審理時亦無法指認被告丁○○即為行搶之人
      ，是依被害人甲○○於本院之證述，並無法遽認被告丁○○即為行搶之人。
（二）參諸被害人甲○○於警訊時曾指稱：「（問：本分局根據你提供陳清課涉有嫌
      疑，且根據0000000000號行動電話，查出陳清課於案發時及案發前
      後，提出可疑電話，查出可疑人犯相片共六張，請你仔細看，其中是否有涉嫌
      強盜你財物之歹徒？）答：有的，我仔細看了，其中一位叫莊偉強，這位男子
      就是強盜我財物之人沒錯。（問：你指認莊偉強強盜你財物，請問莊偉強如何
      強盜你財物？）答：搶劫我財物有二人，莊偉強是較矮的一位，當時我從住家
      二樓下樓走出大門欲到公司上班時，突一男子持槍抵住我腰際，命令我返回公
      寓大門內，我不敢反抗，依指示返回公寓內時，莊偉強這位男子就持一把約二
      尺長的武士刀，抵住我腹部。（問：你是否認錯人？）答：我不會認錯人」等
      語（見八十九年三月十九日甲○○警訊筆錄），「（問：本分局根據行動電話
      通話記錄查出二位可疑之人，現有其卡片，請你仔細看，是否涉案之人？）答
      ：我仔細看了，其中叫劉伯榮這位男子是與莊偉強共同強劫我財物之人沒錯，
      劉伯榮從我右後方衝了過來，右手插在茄克口袋內，持一枝手槍抵住我腰際，
      是劉伯榮動手搶劫我的財物的。（問：你是否會認錯人？）答：我不會認錯人
      ，我記得很清楚」等語（見八十九年四月二十八日甲○○警訊筆錄），依上足
      認被害人甲○○於警局一開始是明確指認莊偉強，劉伯榮二人係行搶其財物之
      人。嗣後莊偉強、劉伯榮於警方調查時分別表示其所有0000000000
      號、0000000000號行動電話均借予劉申榮，及另一支涉案之000
      0000000號之行動電話所有人蕭建宏表示該號碼已賣給丁○○後，被害
      人甲○○始改稱係被告丁○○與另案被告劉申榮共同強劫其財物，益徵被害人
      甲○○初始係依據警方查得行動電話所有人即逕行指認行動電話所有人為行搶
      者，嗣後又依警方查得行動電話使用人而指認被告丁○○為行搶之人，要非明
      確知悉強盜者之輪廓、面貌，是被害人甲○○於本院既無法指認被告丁○○為
      本件施行強盜犯行之人，其警訊之指認又有明顯之瑕疵，自不得憑其有瑕疵指
      述而為被告丁○○論罪之基礎。
（三）又本件被害人甲○○於警局初訊時係指稱：「（你被搶是否有特定對象？）如
      果我判斷，有可能是我堂哥陳清課所為」（參八十九年二月四日甲○○警訊筆
      錄），嗣於八十九年三月十五日第二次警訊時指稱：「因為我帶那麼多錢，只
      有我堂哥陳清課知道」「陳清課開計程車，他喜歡賭博經濟不好，房子又貸款
      ，因此我認為是他幹的沒錯」等語，均係出於推測之詞而指認另案被告陳清課
      涉案，進而由陳清課等人之行動電話通話紀錄而查出本件被告丁○○，然被害
      人甲○○於警局指認陳清課係既出於推測之詞，而非有合理之懷疑或證據，本
      院無法依此推論之詞遽而導出另案被告陳清課等人與本件被告丁○○知悉被害
      人甲○○攜有鉅款，而共同為強盜犯行之結論。
（四）被告丁○○與另案被告陳清課、蔡朝傳、劉申榮等人於八十九年二月四日甲○
      ○被搶前後，固有幾通電話通聯紀錄，然僅憑通聯紀錄，而無通話內容，至多
      僅能證明被告丁○○與陳清課、蔡朝傳等人在被害人甲○○被搶前後有過連繫
      ，至通話內容是否為謀議本件搶案，或與本件搶案是否相關，均無法證明，自
      難僅以該通聯紀錄而遽認被告丁○○涉及本件搶案。
（五）參以本件警方自案發後即暗中對被告丁○○等人之行動電話實施監聽，期間自
      八十九年四月十一日至同年七月十六日，有警方之通訊監察資料在卷可按（參
      八十九年度他字第四五九號卷），然並未截獲與本件搶案有關之通聯對話內容
      ，而警察亦曾至被告丁○○住處搜索，復未搜得任何被害人甲○○被搶之財物
      ，足徵本件被告丁○○辯稱與本件搶案無涉，尚非無可採信。
（六）又另案被告陳清課、蔡朝傳涉犯本件搶案部分，業經臺灣高等法院高雄分院以
      九十一年上訴字第一○二九號判決無罪，經本院函借該案全卷核閱明確，益徵
      本件公訴人所指被告丁○○涉犯本件搶案之無法證明。
（七）綜上所述，本件公訴人所舉證據，即被害人甲○○於警訊之指訴及被告丁○○
      與另案被告陳清課、蔡朝傳、劉申榮之通話紀錄表，均不足為被告丁○○參與
      本案之證明，本案既無積極證據，足資認定被告丁○○有何公訴意旨所指之強
      盜犯行，其犯行既屬不能證明，依上說明，自應為無罪之諭知。
據上論斷，應依刑事訴訟法第三百零一條第一項，判決如主文。
本案經檢察官丙○○到庭執行職務。
中      華      民      國      九十三      年      七    月    二十三  日
                                臺灣高雄地方法院刑事第八庭
                                    審判長法  官    陳樹村
                                          法  官    吳俊龍
                                          法  官    林意芳
右正本證明與原本無異。
如不服本判決，應於判決送達後十日內，向本院提出上訴狀。
                                          書記官    曾秀鳳
中      華      民      國      九十三      年      八    月      二    日
